臺北高等行政法院簡易判決
　　　　　　　　　　　　　93年度簡字第01281號
原　　　告　北城大飯店有限公司
代　表　人　甲○○
被　　　告　財政部臺北市國稅局
代　表　人　張盛和（局長）住同上
上列當事人間因營利事業所得稅事件，原告不服財政部中華民國
93年9月6日台財訴字第09300141090號訴願決定，提起行政訴訟
。本院判決如下：
    主  文
原告之訴駁回。
訴訟費用由原告負擔。
    事  實
壹、事實概要：
  一原告辦理民國（下同）81年度營利事業所得稅結算申報時，
    原列報營業收入淨額新台幣（下同）26,473,348元，嗣經法
    務部調查局台北市調查處（下稱台北市調查處）查獲原告於
    81年度收取旅客住宿費漏開發票，漏報銷售額（含稅）916,
    960元，被告乃核算漏報所得額183,391元【計算式：916,96
    0÷1.05×21﹪=183,391】，核定營業收入為27,346,643元
    （誤植為27,346,642元），核定全年所得額為959,712元，
    被告除核定補徵所得稅額45,848元外，並按所漏稅額處0.5
    倍之罰鍰22,900元（計至百元止）。
  二原告不服上開核定，而申請復查，但復查結果未獲變更，原
    告提起訴願亦遭駁回，因此提起本件行政訴訟。
貳、兩造聲明：
  一原告聲明：
    求為判決撤銷原處分（復查決定）及訴願決定。
  二被告聲明：
    求為判決駁回原告之訴。
參、兩造之爭點：
  一原告主張之理由：
    (一)按「認定事實，須憑證據，不得出於臆測，此項證據法則
      ，自為行政訴訟所適用。」、「．．．又行政官署對於人
      民有所處罰，須確實證明其違法之事實，倘不能確實證明
      違法事實之存在，其處罰即不能認為合法。」前行政法院
      61年判字第70號及39年判字第2號分別著有明文。
    (二)原告公司81年度營利事業所得稅結算申報全年營業收入淨
      額26,473,348元，為業經被告機關依申報數核定在案。嗣
      被告以查獲原告81年度1月漏報營業收入額916,960元，據
      以補徵營利事業所得稅並裁處罰鍰，而被告機關所稱原告
      公司漏開統一發票、漏報營業收入，無非以查獲原告公司
      之總分類帳，又該總分類帳冊所載81年1月1日至1月15 日
      之收入資料，原告公司並不否認其為公司之營業收入帳冊
      ，惟同時段原告公司業已申報營業收入為1,050,447元，
      原處分並未斟酌減除，直接認定帳載收入全部漏報，置已
      申報之營業收入於何地？此實為明顯違失，懇請核實認定
      ，以免冤抑。
    (三)營業稅與營利事業所得稅為不同之稅目，所課徵之法律依
      據與標的並不相同，為各自獨立之行政處分。營業稅確定
      ，並不表示營利事業所得稅一定有漏報收入，亦無一事不
      再理之適用。本件被告機關以扣案之帳冊記錄，未扣除已
      申報部分，即推定全部漏未申報，並推算營業收入，補徵
      營利事業所得稅，裁處罰鍰，實為寬抑，懇請鈞座明察秋
      毫，解民倒懸，實無任感禱。
  二被告主張之理由：
    (一)補徵營利事業所得稅部分：
      1.按「營利事業所得之計算，以其本年度收入總額減除各
        項成本費用、損失及稅捐後之純益額為所得額。」為所
        得稅法第24條第1項所明定。次按「帳簿文據，其關係
        所得額之一部而未能提示者，依所得稅法施行細則第81
        條之規定辦理。但其核定所得額，以不超過當年度全部
        營業收入淨額依同業利潤標準核定之所得額為限。」復
        為營利事業所得稅查核準則第6條第1項所規定。
      2.本件原告81年度營利事業所得稅結算申報，原列報營業
        收入淨額26,473,348元，嗣經台北市調查處查獲原告於
        81年度收取旅客住宿費漏開發票，漏報銷售額（含稅）
        916,960元，此有台北市調查處查扣私帳、憑證及前行
        政法院（現改制為最高行政法院）88年9月30日88年度
        判字第3573號判決書等文件附案資證，被告初查乃按同
        業利潤標準毛利率21%（旅館業代號：6420-12）核算漏
        報所得額183,391元【計算式：916,960÷1.05×21%=
        183,391】，核定營業收入為27,346,643元（誤植為
        27,346,642元），變更核定全年所得額為959,712元。
        原告不服，主張俟營業稅行政救濟確定後，再行核定等
        語，申經被告復查決定以，經查原告於81年度營利事業
        所得稅結算申報，原列報營業收入淨額26,473,348元，
        被告初查依據台北市調查處案移之會審通報資料，核定
        漏報所得額183,391元，核定全年所得額為959,712元；
        原告雖訴稱涉及營業稅部分，已提起行政救濟在案，惟
        經查本案有關補徵營業稅行政救濟部分，業經前行政法
        院87年度判字第1781號判決駁回確定（原告提起再審之
        訴，亦經前行政法院88年度判字第3573號判決駁回），
        本件營利事業所得稅係依據營業稅課稅資料為基礎，原
        告本期漏報銷售額（含稅）916,960元，核定漏報所得
        額183,391元，核與首揭所得稅法規定，並無不合為由
        ，駁回其復查之申請。
      3.原告於訴願階段訴稱略以，其係經營旅館業，因訂房有
        訂房表，進住有旅客登記卡，結帳時有開立發票，故訂
        房表、旅客登記卡、開立之發票三者僅顯示原告僅有一
        住宿旅客之營收，並非訂房表、旅客登記卡及開立之發
        票，各有一次不同之營業收益。被告就訂房表及旅客登
        記卡所登載之住宿旅客營收全部漏開發票漏報營業收入
        ，而未減除已開立發票及已申報之營業收入1,050,447
        元，全額補徵營利事業所得稅，實為抑冤云云，資為爭
        議。另訴願階段提示帳證，並執前詞到財政部陳述意見
        等情。
      4.第查本件原告81年度經台北市調查處查獲有漏開發票、
        漏報營業收入，分別經台北市稅捐稽徵處及被告補徵營
        業稅及營利事業所得稅，而原告在該營業稅案之行政救
        濟程序中，已就其所稱之重複計算營業收入之事項有所
        爭執，嗣該營業稅案之本稅部分業經改制前行政法院判
        決駁回原告之訴而確定在案，則本件營利事業所得稅事
        件既係依據該營業稅案已課稅確定之資料為基礎，自無
        不合。原告仍執前詞爭訟，自難認為有理由。
    (二)罰鍰部分：
      1.按「納稅義務人應於每年2月20日起至3月底止，填具結
        算申報書，向該管稽徵機關，申報其上一年度內構成綜
        合所得總額或營利事業收入總額之項目及數額，以及有
        關減免、扣除之事實，並應依其全年應納稅額減除暫繳
        稅額、尚未抵繳之扣繳稅額及可扣抵稅額，計算其應納
        之結算稅額，於申報前自行繳納。」及「納稅義務人已
        依本法規定辦理結算申報，但對依本法規定應申報課稅
        之所得額有漏報或短報情事者，處以所漏稅額兩倍以下
        之罰鍰。」分別為行為時所得稅法第71條第1項及第110
        條第1項所明定。
      2.本件原告81年度經台北市調查處查獲有漏開發票漏報營
        業收入，已如前述，被告乃按所漏稅額45,848元處以
        0.5倍之罰鍰22,900元，並無不妥。原告猶表不服，提
        起訴願，亦遭駁回，茲原告仍執前詞爭訟，自難認為有
        理由。
    理  由
壹、程序方面：
    本案作為原告行政爭訟標的，本稅部分之金額為45,848元，
    罰鍰部分之金額為22,900元，合計為68,748元，未超過20萬
    元。而司法院曾於92年9月17日以（92）院台廳行一字第23
    681號令，依行政訴訟法第229條第2項之規定，將行政訴訟
    法第229條第1項之簡易案件金額（價額）自3萬元，提高為
    20萬元。故本案應認合於行政訴訟法第229條第1項第1款「
    關於稅捐課徵事件涉訟，所核課之稅額在新臺幣20萬元以下
    （原為3萬元，現提高為20萬元）而涉者」，應依簡易訴訟
    程序進行之。
貳、實體方面：
  一兩造爭執之要點：
    (一)客觀事實概述：
      1.本案原告81年度營利事業所得稅結算申報，原列報營業
        收入淨額26,473,348元，嗣經台北市調查處查獲原告於
        81年度收取旅客住宿費漏開發票，漏報銷售額（含稅）
        916,960元。
      2.被告機關依據上開事實，核定如下：
        (1)補稅處分部分：
          漏報營業收入873,295元（計算式：916,960÷1.05=
          873,295），按同業利潤標準毛利率21%（旅館業代號
          ：6420-12）核算漏報所得額為183,391元（計算式：
          873,295×21%=183,391），因此須補徵營利事業所得
          稅45,848元。
        (2)裁罰處分部分：
          依所得稅法第110條第1項規定，按所漏稅額45,848元
          處0.5倍之罰鍰22,900元（計至百元止）。
    (二)在上開事實基礎下，原告提出以下之爭執：
      1.營業稅與營利事業所得稅為不同之稅目，所課徵之法律
        依據與標的並不相同，為各自獨立之行政處分。營業稅
        確定，並不表示營利事業所得稅一定有漏報收入，亦無
        一事不再理之適用。
      2.查本案被告機關所稱原告漏開統一發票、漏報營業收入
        一事，無非以查獲原告公司之總分類帳認定之，而原告
        並不否認其為公司之營業收入帳冊，惟同時段原告已申
        報營業收入為1,050,447元，被告機關並未斟酌減除，
        而直接認定帳載收入全部漏報，其置已申報之營業收入
        於何地？故被告機關依此補徵營利事業所得稅並裁處罰
        鍰，實為明顯違失。
    (三)是以本案之爭點即在於原告上開主張是否於法有據。
  二本院之判斷：
    (一)本稅部分：
      1.原告漏開金額共計916,960元之統一發票之違章事實，
        有查扣之帳證報表及由被告機關會同台北市稅捐稽徵處
        審核之報告為憑，且經改制前行政法院（現最高行政法
        院）以87年度判字第1781號確定判決認定屬實（原告提
        起再審之訴，亦經前行政法院88年度判字第3573號判決
        駁回），應堪信為真實。
      2.而上開待證事實既經證明為真正，則原告在81年度有「
        漏報營業收入916,960元之違章事實」亦得確認。
        (1)就此原告雖訴稱：「營業稅與營利事業所得稅係屬不
          同之稅目，兩者各自獨立，而營業稅確定，並不表示
          營利事業所得稅一定有漏報收入；又被告機關以扣案
          之帳冊記錄，未扣除已申報部分，即推定全部漏未申
          報，並推算營業收入，補徵營利事業所得稅，裁處罰
          鍰，實有違誤」云云。
        (2)但查：
          原告上開主張無非是認為營業稅與營利事業所得稅
            兩者為分別獨立之稅目，縱營業稅部分已判決確定
            ，仍不影響原告對營利事業所得稅部分為爭執。固
            然從程序法上訴訟標的之觀點言之，誠如原告所言
            ，營業稅與營利事業所得稅兩者確屬不同稅目，而
            營業稅申報之銷售額與營利事業所得稅之營業收入
            不必然相等（或因認列時間不同所產生之差異，或
            因課稅目的不同所產生之差異）。
          不過在本案中有關被告機關認定「原告漏報營業稅
            銷售額」部分之基礎事實，係基於經台北市調查處
            所查扣載有原告營業收入之總分類帳，亦即係將該
            帳簿中所載之營業收入與原告各該月份已申報營業
            稅之營業額相互調整、勾稽後，以所得出之結果作
            為漏報之營業額，而有關營利事業所得稅之營業收
            入之認定亦係基於此一基礎事實，則漏報營業稅部
            分既已判決確定，基於證據法則中之證據共通原則
            ，亦得認定原告有相應於漏報營業額所生之收入產
            生。如果原告認為漏報之營業金額與該營業額項下
            之收入金額不一致，基於「變態待證事實之證明，
            應由主張此一變態事實者負擔客觀證明責任」之法
            理，自應由原告說明其原因事實，並提出具體證據
            資料，以推翻本院已獲致之心證。
          又營利事業所得稅之營業收入係自財務上之營業收
            入調整財稅差異後所得出，而所謂財務上之營業收
            入係指公司帳簿所載之營業收入，原告並不否認系
            爭帳簿之真實性，則縱使忽略前述有關營業稅確定
            判決之結果，本院仍應依該帳簿所載事實認定營業
            收入，而由該帳簿所載內容觀之，並無財稅差異之
            存在，即使原告認為有財稅差異之存在，依前所述
            ，仍應由原告盡其協力義務並提出相關證據說明之
            。
        (3)另原告主張「系爭漏報營利事業所得稅之營業收入，
          應以總分類帳中所載之收入扣除#401表已申報之銷售
          額後之餘額認定之」部分，顯有誤解，蓋#401表上所
          載係營業稅之銷售額，而已申報者為營業稅，自與營
          利事業所得稅之營業收入無涉。
      3.從而被告機關以原告漏報營業收入873,295元，而按同
        業利潤標準毛利率21%（旅館業代號：6420-12）計算，
        認定原告逃漏課稅所得183,391元，而對之補徵營利事
        業所得稅45,848元，即無違誤可言。
    (二)裁罰部分：
      依上所述，原告本稅之漏稅違章事實既經認定屬實，被告
      機關依所得稅法第110條第1項之規定對原告處以罰鍰，即
      屬有據，又其裁罰金額之裁量（即處以漏稅額一倍之罰鍰
      ）也無裁量濫用、裁量逾越或裁量怠惰之違法，自屬合法
      。
參、綜上所述，本件原處分並無不合，訴願決定予以維持亦無違
    誤，原告訴請撤銷於法無據，應予駁回。
據上論結，原告之訴為無理由，爰依行政訴訟法第236條、第98
條第3項前段，判決如主文。
中　　華　　民　　國　　94　　年　 　2　　月　 17  　 日
                         第 五 庭 法  官  帥嘉寶
上為正本係照原本作成。
本件以訴訟事件所涉及之法律見解具有原則性者為限，始得於本
判決送達後20日內向本院提出上訴狀並表明上訴理由，如已於本
判決宣示後送達前提起上訴者，應於判決送達後20日內補具上訴
理由（均按他造人數附繕本），且經最高行政法院許可後方得上
訴。
中　　華　　民　　國　　94　　年　 　2　　月　 17  　 日
 　　  　　　　　　　      　     書記官  蘇亞珍
